臺灣士林地方法院民事判決　九十年訴字第四五九號
　　原　　　告　丁○○
　　訴訟代理人　乙○○
　　　　　　　　丙○○
　　被　　　告　甲○○
右當事人間請求損害賠償事件，本院判決如左：
    主    文
原告之訴駁回。
訴訟費用由原告負擔。
    事實及理由
一、本件原告起訴主張：被告於民國八十八年十月二十三日下午六時二十五分許，駕
    駛車牌號碼ＤＪ─九五七０號自用小客車（以下簡稱：系爭自小客車），沿台北
    縣汐止市○○街往北方向行駛，途經台北縣汐止市○○街二０一號金龍國小前時
    ，因見對向車道有停車位而欲迴轉停車，應注意汽車迴轉時，駕駛人應暫停並顯
    示左轉燈光或手勢，看清無往來車輛，始得迴轉，且不應該在該處劃設有雙黃線
    之狹道迴車；而依當時情形，亦無不能注意之情事；竟疏未注意，貿然於該路段
    迴轉，且以時速十公里之速度前行，此時原告所乘坐由訴外人林家裕駕駛之車牌
    號碼ＸＨＧ─四一六號重型機車（以下簡稱：系爭機車）適同向駛來，以致與被
    告系爭自小客車發生撞擊，原告所乘坐之系爭機車因而倒地，致受有右前臂傷、
    右股骨骨折及右小腿撕裂傷之傷害。查原告因前開車禍受傷至今傷口尚未癒合，
    且原告之父年紀老邁，一家生計全靠原告打工糊口，因受傷已無法工作，爰依法
    請求被告給付看護費用、醫療及後續醫療費用支出、因傷致二年無法工作之工作
    損失與精神上損害賠償云云；並聲明：被告應給付原告醫療費用損害賠償新台幣
    （下同）六萬三千零一元、工作損失七十二萬元、後續醫療費用支出七千二百元
    、看護費用支出七十二萬元、精神損失十萬元（有關營養費用支出請求三十六萬
    元部分，已經原告於本院九十年六月一日言詞辯論程序中撤回）。
二、被告則以：本件車禍事故發生地點並未劃設雙黃線，且非狹道，依規定可以迴車
    ，是被告對於車禍之發生並無過失，原告所乘坐系爭機車之駕駛人林家裕則有超
    速及違規逆向行駛之情形；被告因本件車禍被訴過失傷害刑事案件已獲判無罪確
    定。本件原告係依民法第一百八十四條侵權行為損害賠償之規定請求，被告既無
    故意或過失，所為復與原告受傷並無因果關係，則原告請求賠償損害，顯無理由
    等語，並聲明：（一）原告之訴駁回。（二）如受不利之判決，願以彰化銀行可
    轉讓定期存單供擔保請准宣告免為假執行。
三、經查：被告於八十八年十月二十三日下午六時二十分許，駕駛系爭自小客車，沿
    台北縣汐止市○○街由南往北方向行駛，途經台北縣汐止市○○街二０一號金龍
    國小前迴車時，與訴外人林家裕所騎乘系爭機車發生車禍，致林家裕人車倒地，
    其時乘坐林家裕系爭機車後座之原告亦因之受有右股骨骨折、右前臂及右小腿撕
    裂傷之傷害等情，已為兩造所不爭執，並有原告所提出之台北市立忠孝醫院所開
    具之診斷證明書在卷為證、復有道路交通事故調查報告表、現場照片等件附於本
    院九十一年交簡上字第三號被告被訴過失傷害之刑事案件（含臺灣士林地方法院
    檢察署八十九年度偵字第三三七號、本院士林簡易庭八十九年度交簡字第七三五
    號、臺灣高等法院九十年度交上易字第三六二號）內可稽，已經本院調閱前開刑
    事案件全卷查證明確，應與事實相符。
四、惟按：侵權行為所發生之損害賠償請求權，以有故意或過失不法侵害他人權利為
    其成立要件，若其行為並無故意或過失，即無賠償之可言。查原告所主張：本件
    車禍係因被告違規在劃設有分向限制線即雙黃線之狹道迴車之不法行為所肇致云
    云，已為被告所否認。且查：車禍事故路段係雙向各一線快車道，各寬三點三公
    尺，即雙車道之路寬已達六點六公尺；雙向車道中央則劃設有黃色虛線，而非雙
    黃線即分向限制線乙節，有道路交通事故調查報告表內所繪製事故現場圖及現場
    照片附於前開刑事案卷內可稽。而依道路交通標誌標線號誌設置規則第一百四十
    九條：黃虛線係用以分隔對向車道，並不禁止迴轉之規定；及交通部六十二年七
    月十四日交路字第一二八一五號函稱：「狹路之寬度限制：單行道、雙車道之路
    面寬度在六公尺以內者，均屬狹路」之釋示內容；則本件車禍事故發生地點並未
    劃設分向限制線，亦非狹路，並無受限於道路交通管理規則第一百零六條之規定
    而不得迴轉之情事，已堪認定。是原告主張：被告於不得迴車之路段擅自迴車而
    有過失云云，即屬無據。再查；本件車禍事故發生後，被告所駕駛系爭自小客車
    與原告所乘坐系爭機車碰撞後之散落物，幾乎均在系爭自小客車與機車原行駛方
    向之對向車道，被告所駕駛系爭自小客車係以約九十度之角度橫停在對向車道，
    該車左後車門明顯凹陷，左後車門之車窗玻璃破裂，前述掉落物則掉落在左後車
    門下方；而訴外人林家裕所騎乘系爭機車則以相同之角度倒置在被告系爭自小客
    車之左後方，倒置地點雖在林家裕所騎乘系爭機車行向之車道內，惟機車前車輪
    則靠近行車分向線等情，亦有前開道路交通事故調查報告表、事故現場圖及現場
    照片為憑；而遺落於車禍現場之碎片確為林家裕機車前擋風玻破裂後所掉落乙節
    ，亦經訴外人林家裕於前開刑事案件審理時自承屬實（見臺灣高等法院九十年十
    月十五日言詞辯論筆錄）。是依前開事故後二車所在位置、車損狀況及車輛掉落
    物所在位置研判，本件車禍二車發生碰撞之地點應係在訴外人林家裕系爭機車車
    行之逆向車道內；且於發生碰撞時，被告所駕駛系爭自小客車已迴轉進入對向車
    道各節，均堪認定。足見本件車禍發生時，被告所駕駛系爭自小客車雖尚在迴車
    中，惟已進入對向車道而完成大部分迴轉動作，而訴外人林家裕所騎乘系爭機車
    則係在被告開始迴車動作並進入對向車道後，始自系爭自小客車後方駛來、並違
    規逆向駛入對向車道以致撞擊系爭自小客車左後車門，應無可疑。衡諸被告於車
    禍發生時，既已完成大部分迴轉動作並已進入對向車道，自難責其對於此時始自
    原車行後方駛來之系爭機車尚能注意並採取任何閃避或其他安全措施而認其有何
    過失；此亦經被告因本件車禍被訴過失傷害案件之刑事確定判決認定明確，有臺
    灣高等法院九十年交上易字第三六二號判決乙份存卷可參。從而，被告抗辯：本
    件車禍應係訴外人林家裕未注意車前狀況、且違規逆向行駛進入對向車道所肇致
    ，被告並無故意或過失之不法行為等語，洵堪採取。
五、綜上所述，縱認原告所主張：因本件車禍受傷，並受有醫療費用、看護支出、工
    作薪資之損害及精神上之痛苦云云為真正；然原告既未能證明本件車禍事故係因
    被告任何故意或過失之不法行為所肇致，則揆諸前揭說明，原告依民法侵權行為
    之規定，請求被告給付其所受醫療、看護費用、工作損失及精神上痛苦之損害賠
    償，為無理由，應予駁回。
六、據上論結，本件原告之訴為無理由，依民事訴訟法第七十八條，判決如主文。
中　　　華　　　民　　　國　　九十一　　年　　　八　　　月　　　二　　　日
                                        臺灣士林地方法院民事第三庭
~B法　　　官　李瑜娟
右為正本，係照原本作成。
如對本判決上訴須於判決送達後廿日內向本院提出上訴狀。
中　　　華　　　民　　　國　　九十一　　年　　　八　　　月　　　七　　　日
~B法院書記官　夏珍珍
